臺灣高雄地方法院刑事判決　　　　　　　　　　　　九十一年度易緝字第一五三號
　　公　訴　人　臺灣高雄地方法院檢察署檢察官
　　被　　　告　乙○○
　　選任辯護人　李玲玲
　　　　　　　　李宏文
　　　　　　　　何俊墩
右列被告因詐欺案件，經檢察官提起公訴（八十九年度調偵字第二五八號），本院判
決如左︰
    主  文
乙○○連續意圖為自己不法之所有，以詐術使人將本人之物交付，處有期徒刑陸月，
如易科罰金以參佰元折算壹日。
    事  實
一、乙○○曾因妨害秩序罪經法院判處有期徒刑七月確定，因偽造文書罪經法院判處
    有期徒刑十月確定，因詐欺罪經法院判處有期徒刑四年確定，並定其應執行刑為
    有期徒刑五年確定，於民國（下同）七十三年六月十二日入監執行，嗣妨害秩序
    罪經法院減刑為有期徒刑三月十五日確定，偽造文書罪經法院減刑為有期徒刑五
    月確定，詐欺罪經法院減刑為有期徒刑二年確定，並定其應執行刑為有期徒刑二
    年六月確定，於七十五年七月十七日執行完畢（未構成累犯）。
二、乙○○係高雄市苓雅區○○○路一七一號十樓之二堅國建設開發有限公司（下稱
    堅國公司）董事長，於八十一年初某日，透過丙○○（原名蔡幸娥）之介紹而認
    識丙○○之姊姊丁○○、姊夫甲○○，乙○○竟基於意圖為自己不法所有之概括
    犯意，向甲○○佯稱可投資高雄長庚醫院旁之土地建屋出售牟利，致甲○○陷於
    錯誤，於八十一年三月十日，委託丙○○持附表編號一所示之支票至堅國公司交
    付予乙○○，復於八十一年六月三十日，由丁○○、甲○○持附表編號二、三、
    四所示之支票至堅國公司交付予乙○○，乙○○因而連續詐欺得款二百五十萬元
    。嗣經甲○○多次向乙○○查詢購地建屋事宜，乙○○皆以各種理由拖延搪塞，
    亦拒不返還二百五十萬元，終至潛逃無蹤、避不見面，至此，甲○○始知受騙。
三、案經甲○○訴由高雄市政府警察局苓雅分局移送台灣高雄地方法院檢察署檢察官
    偵查起訴。
    理  由
一、訊據被告乙○○矢口否認有上開犯行，辯稱：丙○○（原名蔡幸娥）是馬公航空
    股份有限公司（下稱馬公公司）之空姊，她認我當舅舅，我透過她認識她姊姊丁○○，八十一年堅國公司剛成立時丙○○主動要求入股，她先後拿附表編號一至
    四所示之支票計二百五十萬元拿給我做為入股金，所以我就將丙○○登記為董事
    ，並將蔡佩蓉（丙○○姊姊）、蔡金財（丙○○男友）登記為股東，當時我亦是
    馬公公司之大股東，因馬公公司經營不善，影響到堅國公司之財務，她們看到堅
    國公司之財務有點困難，就要求退股，我要求分期退還，她們不答應，才會告我
    云云。第查：右揭事實業據告訴人甲○○指訴綦詳，核與證人丙○○、丁○○、
    蔡佩蓉證述情節相符，被告亦自承「我有叫他們投資長庚醫院旁邊的土地」「我
    承認有收到二百五十萬元」等語（見八十七年度偵緝字第七九四號偵查卷第十七
    頁反面及本院九十一年九月三日審判筆錄），此外，復有存證信函、收據、附表
    二所示之本票各一紙、華南商業銀行高雄分行九十年九月三日（九十）華高存字
    第二四二號函及附件丁○○之存款往來明細表、泛亞商業銀行五福分行九十年九
    月二十五日（九十）泛福發字第一四七九號函及附件金尚德之存款往來明細表、
    台灣南區郵政管理局九十年十一月二十九日支00000000－00０號函及
    附件即附表一、二所示支票影本附卷可資佐憑，被告亦自承收據及附表二所示之
    本票各一紙均係其親自書寫及簽發（本院九十一年九月三日審判筆錄），而該紙
    收據載明「本人乙○○茲收到甲○○先生土地投資款貳佰伍拾萬元整（現金）。
    立據人乙○○。中華民國八十二年十二月二日」，益徵告訴人所支付之二百五十
    萬元是購地建屋之投資款，而非堅國公司之入股金；而堅國公司變更登記事項卡
    上董事、股東名單中雖載明丙○○為董事，蔡佩蓉、蔡金財為股東，然丙○○證
    稱「被告說須有法定人數才能登記成立堅國公司，因當時我們較熟，他邀我們擔
    任名義上的股東及董事，我們有答應，所以我掛名當董事，我姊姊蔡佩蓉及我當
    時的未婚夫（蔡金財）為股東，我們三人實際上並未出資」等語（見本院九十一
    年八月八日訊問筆錄），且堅國公司變更登記事項卡及堅國公司章程中均載明丙○○出資二百五十萬元、蔡佩蓉出資二百五十萬元、蔡金財出資二百四十萬元，
    然被告亦無法舉出丙○○、蔡佩蓉、蔡金財確有出資入股之證據，是尚難據此而
    為被告有利之認定；參以被告於台灣高雄地方法院檢察署檢察官偵查中因傳拘無
    著，顯已逃匿，經該署於八十七年七月四日發布通緝後始於八十七年七月十日自
    動到案，復於本院審理中因傳拘無著，顯已逃匿，經本院於九十年十月三十一日
    發布通緝後始於九十一年七月十五日自動到案等情觀之，在在均足證明被告確有
    為自己不法所有之意圖，告訴人亦係誤信被告所言，始會陸續支付二百五十萬元
    予被告。綜上所述，本件事證已臻明確，被告所辯係為事後卸責之詞，尚難採信
    ，其犯行堪以認定。
二、按「按刑事訴訟法第三百條所謂變更起訴法條，係指在不擴張及減縮單一法益及
    同一被害客體之原訴之原則下，法院得就有罪判決，於不妨害基本社會事實之範
    圍內，得自由認定事實，變更檢察官所引應適用之法條而言。例如竊盜、侵占、
    詐欺取財三罪，其基本社會事實同為意圖為自己或第三人不法之所有，以和平手
    段取得他人之財物，侵害他人之財產法益。因之，檢察官如係以上述三種罪名中
    之任一罪名起訴，法院依其調查證據審理結果，就被告侵害單一法益之同一被害
    客體（即事實同一），如認被告犯罪手段有異於起訴書所認定者（例如起訴書認
    定被告係施用詐術取得系爭財物，法院認定係以竊取方法而取得系爭財物），即
    得變更起訴法條之罪名為其餘兩罪中之另一罪名是。」（最高法院八十一年度台
  非字第四二三號判決意旨參照），又「檢察官起訴書以告訴意旨認被告另犯詐欺
    及背信罪，但經偵查結果，以此部分罪嫌不足，因與起訴業務侵占犯行有牽連關
    係，故不另為不起訴處分，而有所說明，但此項不另為不起訴處分，本不具實質
    之確定力，亦不影響法院在檢察官起訴事實之範圍內，認定事實，適用法律職權
    之行使。」（最高法院八十一年度台非字第三六三號判決意旨參照）。
三、核被告所為，係犯刑法第三百三十九條第一項之詐欺取財罪，公訴人認係犯刑法
    第三百三十六條第二項之業務侵占罪，尚有誤會，其基本之社會事實同一，本院
    自應予以審理，起訴法條應予變更；又公訴人於起訴書雖敘明「被告之行為不構
    成詐欺罪，惟與起訴之犯罪事實同一，依法無庸另為不起訴處分」云云，惟依上
    開最法院判決意旨，此項不另為不起訴處分之說明本不具實質之確定力，亦不影
    響本院在起訴事實範圍內認事用法職權之行使，併予敘明。被告先後多次詐欺取
    財之行為，時間緊接，犯罪構成要件相同，顯係基於概括之犯意反覆為之，應依
    連續犯之規定論以一罪，並依法加重其刑。審酌被告因一時貪念，致罹刑典，迄
    今尚未與告訴人達成和解，及其犯罪之動機、目的、智識程度、所生之危害、犯
    後態度等一切情狀，爰量處如主文所示之刑。又按九十年一月四日修正，同年月
    十日經總統公布施行，同年月十二日生效之刑法第四十一條第一項規定：「犯最
    重本刑為五年以下有期徒刑以下之刑之罪，而受六個月以下有期徒刑或拘役之宣
    告，因身體、教育、職業、家庭之關係或其他正當事由，執行顯有困難者，得以
    一元以上三元以下折算一日，易科罰金。但確因不執行所宣告之刑，難收矯正之
    效，或難以維持法秩序者，不在此限。」，另易科罰金之事項應依新法即裁判時
    之法律而無刑法第二條第一項但書之適用，亦經最高法院二十四年七月刑事庭總
    會決議在案，是就被告所宣告之刑應依修正後之刑法第四十一條第一項前段併予
    諭知易科罰金之折算標準，附此敘明。
據上論斷，應依刑事訴訟法第二百九十九條第一項前段、第三百條，刑法第五十六條
、第三百三十九條第一項、修正前刑法第四十一條第一項前段，罰金罰鍰提高標準條
例第一條前段、第二條，判決如主文。
中      華      民      國    九十一    年      九      月    十  七    日
                                      臺灣高雄地方法院刑事第三庭
                          法  官  孫  啟  強
右正本證明與原本無異。
如不服本判決，應於判決送達後十日內，向本院提出上訴狀。
                                          書記官  盧  雅  婷
中      華      民      國    九十一    年      九      月    十  七    日
附錄本判決論罪科刑之法條：
刑法第三百三十九條第一項：
意圖為自己或第三人不法之所有，以詐術使人將本人或第三人之物交付者，處五年以
下有期徒刑、拘役或科或併科一千元以下罰金。
附表一（支票）：
┌──┬─────────┬──────┬─────────┬──────────┬───────┐
│編號│發票日（民國）    │票        號│    發  票  人    │    付  款  人      │金額（新台幣）│
├──┼─────────┼──────┼─────────┼──────────┼───────┤
│一  │八十一年三月十日  │H0000000    │台灣南區郵政管理局│台灣南區郵政管理局  │五十萬元      │
├──┼─────────┼──────┼─────────┼──────────┼───────┤
│二  │八十一年六月三十日│H0000000    │台灣南區郵政管理局│台灣南區郵政管理局  │一百萬元      │
├──┼─────────┼──────┼─────────┼──────────┼───────┤
│三  │八十一年六月三十日│0000000     │華南銀行高雄分行  │台灣銀行高雄分行    │五十萬元      │
├──┼─────────┼──────┼─────────┼──────────┼───────┤
│四  │八十一年六月三十日│0000000     │高雄市第十信用合作│台灣銀行高雄分行    │五十萬元      │
│    │                  │            │鼓山分社          │                    │              │
└──┴─────────┴──────┴─────────┴──────────┴───────┘
附表二（本票）：
┌────┬────┬──────────┬──────────┬──────┐
│發票人  │票  號  │  發    票    日    │  到    期    日    │  金  額    │
├────┼────┼──────────┼──────────┼──────┤
│乙○○  │040052  │八十三年三月二十一日│八十三年四月三十日  │二百五十萬元│
└────┴────┴──────────┴──────────┴──────┘
